【裁判字號】    95,上重更(二),75
【裁判日期】    951129
【裁判案由】    毒品危害防制條例等
【裁判全文】
臺灣高等法院刑事判決            95年度上重更(二)字第75號
    上  訴  人
    即  被  告  甲○○
    指定辯護人  本院公設辯護人  陳德仁
上列上訴人因違反毒品危害防制條例等案件，不服臺灣桃園地方
法院93年度重訴字第90號，中華民國94年4月20日第一審判決（
起訴案號：臺灣桃園地方法院檢察署93年度偵字第13622、15624
號），提起上訴，經判決後，由最高法院第二次發回更審，本院
判決如下：
    主  文
原判決撤銷。
甲○○共同運輸第一級毒品，處無期徒刑，褫奪公權終身。
扣案之第一級毒品海洛因貳包（驗餘淨重共計貳佰玖拾玖點參參
公克、純度伍柒點壹壹％，純質淨重壹佰柒拾點玖公克）沒收銷
燬；空包裝重貳拾肆點伍捌公克、休閒鞋壹雙沒收。未扣案之新
臺幣貳萬捌仟元沒收之，如全部或一部不能沒收時，以其財產抵
償之。
    事  實
一、甲○○因手頭不便，經濟拮据，明知海洛因為毒品危害防制
    條例所列管之第一級毒品，並係經行政院管制進出口物品，
    竟與龔永智（業經本院以94年度上重訴字第84號判處無期徒
    刑，褫奪公權終身），及姓名、年籍均不詳、綽號「小其」
    之成年男子，共同基於運輸及私運管制進出口之第一級毒品
    海洛因進入國內之犯意聯絡與行為分擔，謀議由「小其」負
    責在大陸地區向上手購得第一級毒品海洛因交予甲○○，甲
    ○○則擔任交通，前往大陸地區運輸毒品來台。龔永智交付
    新台幣28,000元予甲○○作為報酬，而甲○○取得上開28,0
    00元後，交付其中15,600元予不知情之詹世禎以為往返大陸
    機票之費用，旋於93年8月26日，與詹世禎共同自桃園中正
    機場搭乘中華航空公司CI641號班機，前往香港再轉機至大
    陸地區福建省福州市，投宿華威飯店。詹世禎於同年月28日
    自行前往廈門，甲○○則由「小其」帶至另一家榕城酒店住
    宿。同年月29日下午，「小其」交付鞋墊內夾藏有第一級毒
    品海洛因2包且屬「小其」所有之休閒鞋一雙，告知於翌日
    （30日）穿著該鞋搭機返台交付龔永智。甲○○穿著該休閒
    鞋之方式，旋於93年8月30日下午，由大陸福建省福州市折
    返香港，搭乘華航CI614號班機，企圖矇混闖關入境，並於
    同日下午8時許，抵達台灣桃園中正國際機場第一航廈入境
    ，即因法務部調查局桃園縣調查站人員早獲線索，乃報請臺
    灣桃園地方法院檢察署檢察官指揮該站人員與桃園憲兵隊人
    員當場查獲，並扣得甲○○所穿屬「小其」所有供夾帶第一
    級毒品海洛因所用之休閒鞋1雙，並自鞋內起出第一級毒品
    海洛因2包（驗餘淨重共計299.33公克、空包裝重24.58公克
    、純度57.11％，純質淨重170.9公克），再於同年10月6日
    ，持臺灣桃園地方法院檢察署簽發之拘票，在高雄市○○路
    205之1號「金三角檳榔攤」拘提龔永智到案。
二、案經內政部警政署航空警察局移送臺灣桃園地方法院檢察署
    檢察官偵查起訴。
    理  由
一、證據能力之說明：
（一）按被告以外之人於審判外之言詞或書面陳述，除法律有規
      定者外，不得作為證據。被告以外之人於偵查中向檢察官
      所為之陳述，除顯有不可信之情況者外，得為證據。又被
      告以外之人於審判外之陳述，經當事人於審判程序同意作
      為證據，法院審酌該言詞陳述或書面陳述作成時之情況，
      認為適當者，亦得為證據。刑事訴訟法第159條第1項、第
      159條之1第2項及第159條之5第1項分別定有明文。
（二）查上訴人即被告甲○○於本院審理程序中，對於證人詹世
      禎、龔永智所供述之證據能力表示無意見同意作為證據（
      見本院95年10月23日準備程序筆錄），本院審酌證人詹世
      禎等之偵查筆錄，並無顯不可信之情況，亦無不適當之情
      形，故證人詹世禎等於偵查中所為之供述，依刑事訴訟法
      第159條之1第2項、第159條之5第1項之規定，自有證據能
      力。
二、訊據被告坦承於93年8月30日下午，自香港轉機搭乘華航CI6
    14班機，飛扺臺灣桃園中正機場第一航廈，通關時為警查獲
    所穿休閒鞋內藏毒品海洛因2包等情不諱，惟否認有運輸毒
    品私運管制物品之犯行，辯稱：28,000元是伊向龔永智借得
    ，並非運輸毒品之代價，伊事先不知休閒鞋內藏有毒品海洛
    因，「小其」拿鞋子給伊穿，伊覺得怪怪的就問「小其」，
    「小其」告訴伊是毒品，要伊不要問、不要知道，且於檢察
    官偵訊時表示願意擔任污點證人，供出被告龔永智，應依證
    人保護法之規定減輕刑期云云。
三、經查：
（一）被告於93年8月30日下午，穿著扣案休閒鞋，自大陸福建
      省福州市至香港，再轉機搭乘華航CI614班機飛扺桃園中
      正機場第一航廈，於通關時為警查獲其休閒鞋內藏海洛因
      2包之事實，業據被告原審及本院審理時坦承不諱，且被告
      於本院審理時更坦承：「小其」拿鞋子給其穿，其覺得怪
      怪的就問「小其」，「小其」告訴其是毒品，要其不要問
      、不要知道等語（見本院95年10月23日準備程序筆錄），
      並有臺北關稅局扣押貨物運輸工具收據暨搜索筆錄、現場
      照片及旅客入出境紀錄查詢表在卷可稽，復有供被告夾帶
      毒品所用之休閒鞋1雙扣案足佐。而被告挾帶入境之白色
      粉末2包，經送法務部調查局以化學呈色法、氣相層析質
      譜儀分析法檢驗，其鑑定結果為：均檢出含有第一級第６
      項毒品海洛因成分，含包裝，海洛因驗餘淨重共計299.33
      公克、空包裝重24.5 8公克、純度57.11％，純質淨重170
      .9 公克，亦有該局93年9月29日調科壹字第0800 08231
      號鑑定通知書一紙附卷可憑（見93年度偵字第13622號偵
      查卷第82頁）。被告上開供述，經前開證據補強後，與事
      實相符，足可採信。
（二）被告雖辯稱：28,000元是向另案被告龔永智借得，並非運
      輸毒品的代價云云。查被告於警詢、檢察官偵訊時供稱：
      龔永智拿28,000元借伊，並表示協助龔永智從大陸帶東西
      回來，大陸那邊會有人將東西交給伊，伊只要負責將東西
      帶回來就好，錢就不用還等語（見93年偵字第13622號偵
      查卷第45頁、第49頁、第50頁）；被告甲○○於原審93年
      10 月28日偵查檢察官向法院聲請延長羈押訊問時供稱：
      龔永智說要借伊28,000元，只是叫伊帶東西回去，錢就不
      用還了等語（見原審93年偵聲字第424號刑事卷宗第17頁
      、第19頁），均自承龔永智給予之28,000元係替龔永智從
      大陸帶「東西」來臺之對價。另案被告龔永智於案發前，
      曾以其門號0000000000號行動電話與被告0000000000號門
      號及其在大陸購買電話卡之通話，該通話內容為警監聽，
      而原審提示被告與龔永智有關該龔永智門號0000000000號
      行動電話之電話監聽譯文後，二人亦承認該部分內容係當
      時對話之內容無訛。其二人對話之時間與內容情形為：
      93年8月23日10時28分，龔永智（小智）打電話給被告（
      鍾仔），對話稱：「龔永智：你來啊。甲○○：現在？我
      剛才去你那邊，你不在。龔永智：我在睡。甲○○：那裡
      等你，檳榔攤。龔永智：好。甲○○：何時。龔永智：現
      在。甲○○：你錢拿到了沒，我家要按頓一下。龔永智：
      都還沒有拿到。甲○○：那家裡怎麼辦？龔永智：當面談
      。」93年8月29日18時44分，龔永智打電話與在大陸之
      被告，對話稱：「龔永智：妥當了？有問題嗎？甲○○：
      對我在貨車，剩下的回去在談。龔永智：啊，同樣時間？
      甲○○：嘿！龔永智：那我明天上北部接你。甲○○：好
      。龔永智：不然叫大頭去接你。甲○○：ＯＫ。龔永智：
      我告訴你不能讓任何人動到。甲○○：我知。龔永智：那
      我上去，幾點？甲○○：香港四點多。」由被告於93年8
      月26日前往大陸前與龔永智通話內容觀之，並未提及被告
      向龔永智借錢之情事，僅有被告一再向龔永智索取安家費
      ，若被告所辯其僅向龔永智借錢一節為真，何以被告在電
      話中詢問龔永智：「那家裡怎麼辦？」時，龔永智竟稱：
      「當面談」，如此詭異不欲人知，有違常情，足見被告對
      龔永智要其前往大陸攜帶運輸毒品海洛因入境有所認識，
      而龔永智交予被告甲○○之28,000 元，即為運輸第一級
      毒品海洛因之代價（此即為最高法院發回意旨第一點所指
      摘之事項）。
（三）至龔永智於法務部調查局桃園縣調查站調查時、偵查中及
      原審審理時一再否認對被告夾帶海洛因返台之事知情，辯
      稱被告僅於前往大陸前表示缺錢，向伊借款28,000元，伊
      並未要被告攜帶海洛因入境等語，惟龔永智與被告之通話
      內容並未提及被告向龔永智借錢之情事，僅有被告一再向
      龔永智索取安家費乙節，業如前述，另參以證人即與被告
      一同前往大陸之詹世禎，於檢察官偵訊時證稱：龔永智有
      找其說要買4號海洛因，其拒絕，在臺灣及大陸，龔永智
      都有如此表示等語（見93年偵字第13622號偵查卷第101頁
      ）。且在去大陸之前，被告已經自龔永智處取得28,000元
      ，益徵被告在前往大陸前，應已知悉龔永智要其帶回之物
      即為第一級毒品海洛因，況被告於原審供稱，到大陸福建
      福州市飯店內，「小其」交東西後，告訴其只要把東西帶
      回臺灣，錢就可以不用還龔永智，又稱綽號「小其」之人
      ，是龔永智在大陸的人，每次龔永智打電話至其門號，都
      會叫其將電話轉給小其聽等情，益證被告與「小其」及龔
      永智三人間，就本件私運毒品具有犯意之聯絡及行為分擔
      （此即為最高法院發回意旨第三點所質疑之事項）。
（四）被告雖另稱：首位檢察官偵訊要其擔任污點證人，至第二
      位檢察官即表示不算數云云。然證人保護法第14條規定，
      同法第2條規定刑事案件之被告或犯罪嫌疑人，於偵查中
      供述與該案案情有重要關係之待證事項或其他共犯之犯罪
      事證，因而使檢察官得以追訴該案之其他共犯者，以經檢
      察官事先同意者為限，就其因供述所涉之犯罪，減輕或免
      除其刑。是依上開規定，得減輕或免除其刑者，除該案之
      被告或犯罪嫌疑人，於偵查中供述與該案案情有重要關係
      之待證事實或其他共犯之犯罪事證，因而使檢察官得以追
      訴該案之其他共犯外，尚須經檢察官事先同意（參照最高
      法院92年度台上字第48 84號、93年度台上字第4858號判
      決）。經查，本件警方於被告前往大陸前，早已鎖定龔永
      智為毒品集團目標，對於龔永智持用門號0000000000號之
      行動電話施以長期之監聽及跟監，並在被告入境時隨即查
      獲。而被告於檢察官93年10月5日偵訊時表示，願意擔任
      污點證人，然檢察官並未當庭同意被告適用證人保護法之
      相關規定，此有上開偵訊筆錄在卷可稽，故本件不符證人
      保護法減免之規定。由被告之供述，並未使檢警得以偵查
      、追訴該案其他共犯，而依被告所供述龔永智之涉案情節
      ，亦僅能認定被告係與龔永智共同為本件犯行。茲被告既
      係與龔永智共犯本罪而屬共犯，並非供出毒品來源，本件
      亦未因被告之供述而再破獲毒品提供者或前手之情事，復
      未得檢察官同意適用證人保護法。是本案情形核與毒品危
      害防制條例第17條、證人保護法第14條第1項之規定有間
      ，自無從依據上開規定減輕其刑。
（五）綜上所述，本件事證明確，被告所辯各節，均不足採，被
      告犯行堪以認定。
四、按海洛因屬毒品危害防制條例第2條第2項第1款規定之第一
    級毒品，且係行政院所公告「懲治走私條例公告管制物品項
    目及其數額」甲項第4款規定之毒品，為管制進出口之物品
    。被告自大陸私運管制之第一級毒品海洛因入境臺灣，依懲
    治走私條例第12條規定，就其私運管制物品進口部分，應依
    懲治走私條例規定處斷。核被告所為，係犯毒品危害防制條
    例第4條第1項之運輸第一級毒品罪及懲治走私條例第2條第1
    項之私運管制物品進口罪。被告與龔永智、姓名年籍不詳綽
    號「小其」之成年人間，有犯意聯絡及行為分擔，均為共同
    正犯。其運輸前後非法持有海洛因之低度行為，為運輸之高
    度行為所吸收，不另論罪。又被告以一行為觸犯二罪名，為
    想像競合犯，應依刑法第55條之規定，從較重之運輸第一級
    毒品罪處斷。檢察官認係法條競合關係，容有未洽。
五、原審認本件罪證明確，對被告予以論罪科刑，固非無見。惟
    查：（一）查93年8月29日13時4分龔永智雖有打電話給在大
    陸之被告，惟電話接通後龔永智即要被告拿給「小其」接聽
    ，業據被告於原審及本院審理時供述明確（見原審審卷第11
    4、115、143頁及本院95年10月23日準備程序筆錄），而「
    小其」係龔永智在大陸的人，且被告與龔永智、「小其」就
    本件之犯行有犯意聯絡及行為分擔，業如前述，故該通電話
    通話應係龔永智與「小其」之對話內容無訛，原審認定係被
    告與龔某之對話，尚有未合（此即為最高法院發回意旨第二
    點所指摘之事項）。（二）按毒品危害防制條例第18條第1
    項規定，得諭知沒收並銷燬之者，以查獲之毒品及專供製造
    或施用毒品之器具為限，並不及於可與毒品分離之外包裝。
    而毒品外包裝，既係用於包裹毒品，防其裸露、潮濕，便於
    攜帶，亦係供運輸毒品所用之物，應依同條例第19條第1項
    之規定宣告沒收，方屬適法（參照最高法院93年度臺上字第
    5746號判決）。本件原審判決理由三、之 (一)：敘明「扣
    案之第一級毒品海洛因2包（含包裝，海洛因驗餘淨重共計
    299.33公克、空包裝重24.58公克、純度57.11％，純質淨重
    170.9公克），係毒品危害防制條例第2條第2項第1款所列之
    第一級毒品，應依同條例第18條第1項前段規定宣告沒收並
    銷燬之」（見原判決第7頁、第8頁），並於判決主文第二項
    諭知：「扣案之第一級毒品海洛因貳包（含包裝，海洛因驗
    餘淨重共計貳玖玖點公克、空包裝重貳肆點伍捌公克、
    純度伍柒點壹壹％，純質淨重壹柒零點玖公克）沒收銷燬之
    」。而將其中可與毒品分離、重24.58公克之包裝物依毒品
    危害防制條例第18條第1項之規定諭知沒收並銷燬之，依上
    開說明，有適用法則不當之違誤。被告上訴否認犯罪且主張
    原審量刑過重，指摘原判決不當雖不足採，惟原判決既有如
    上可議之處，仍屬無可維持，應予撤銷改判。爰審酌被告運
    輸海洛因，將嚴重危害國人身心健康，雖因司法調查人員及
    時查獲而未能造成重大危害，惟被告有違反票據法、違反動
    產擔保交易法及偽造文書等前科，素行不良，不知悛悔，而
    所運輸之第一級毒品海洛因數量非少，情節非輕，犯後亦未
    坦認全部犯行等一切情狀，量處被告無期徒刑，並依法宣告
    褫奪公權終身。
六、沒收部分：
（一）扣案之第一級毒品海洛因二包（不含包裝），海洛因驗餘
      淨重共計299.33公克、純度57.11％，純質淨重170.9公克
      ，係毒品危害防制條例第2條第2項第1款所列之第一級毒
      品，應依同條例第18條第1項前段規定宣告沒收並銷燬之
      。
（二）扣案毒品二包之外包裝（空包裝重24.58公克），係供犯
      運輸第一級毒品罪所用；扣案之休閒鞋一雙，係共犯「小
      其」交付予被告，供私藏夾帶運輸第一級毒品海洛因所用
      ，已據被告供承在卷，應依毒品危害防制條例第19條第1
      項規定宣告沒收。
（三）按毒品危害防制條例第8條第2項轉讓第2級毒品罪，其因
      犯罪所得之財物應予沒收，同條例第19條第1項規定甚明
      。張○雄將其向「阿德」購入之安非他命以原價轉讓予林
      ○鍶，就已得款5萬5千元，該款即為其犯轉讓第二級毒品
      罪所得之財物，不因張○雄是否已將買賣安非他命之價金
      付給「阿德」而有異，原判決依前開條例第19條第1項規
      定，將其犯罪所得五萬五千元宣告沒收，於法並無不合（
      最高法院92年度台上字第2141號判決意旨參照）。經查，
      本件被告自龔永智處取得之28,000元，應係本次運輸第一
      級毒品海洛因入境之報酬，並非借款等情，業如前述，該
      報酬既屬被告因本件運輸第一級毒品犯罪所得之財物，雖
      未扣案，惟揆之前揭說明，仍應依同條例第19條第1項規
      定對被告宣告沒收之，如全部或一部不能沒收時，以其財
      產抵償之。另被告使用臺灣、大陸來回之機票，及食宿費
      用，均係由共同被告龔永智交付之前開款項支付，復已因
      消費使用而無價值，且非直接供本件犯罪所用或所得之物
      ，自不得予以宣告沒收，併此敘明。
據上論斷，應依刑事訴訟法第369條第1項前段、第364條、第299
條第1項前段、毒品危害防制條例第4條第1項、第18條第1項前段
、第19條第1項、懲治走私條例第2條第1項、第11條、第12條、
、刑法第11條、第28條、第55條、第37條第1項，判決如主文。
本案經檢察官沈明彥到庭執行職務。
中    華    民    國    95    年    11    月    29    日
                  刑事第八庭審判長法  官  鄭文肅
                                  法  官  江國華
                                  法  官  楊炳禎
以上正本證明與原本無異。
如不服本判決，應於收受送達後10日內向本院提出上訴書狀，其
未敘述上訴之理由者並得於提起上訴後10日內向本院補提理由書
（均須按他造當事人之人數附繕本）。
                                  書記官  廖素花
中    華    民    國    95    年    11    月    30    日
附錄：本案論罪科刑法條全文
毒品危害防制條例第4條第1項：
製造、運輸、販賣第一級毒品者，處死刑或無期徒刑；處無期徒
刑者，得併科新臺幣一千萬元以下罰金。
懲治走私條例第2條第1項：
私運管制物品進口、出口逾公告數額者，處七年以下有期徒刑，
得併科新臺幣三百萬元以下罰金。


司法院資訊處製作；財團法人民間司法改革基金會備份。
